臺灣臺南地方法院新市簡易庭民事簡易判決
110年度新簡字第19號
原      告  摩根聯邦資產管理股份有限公司

法定代理人  李文明  
訴訟代理人  陳麗智  
            柯易賢  
            黃宇蓮  
被      告  邱雅靖  

            邱葉秋季

            邱雅楓  

            邱俊銘  

            邱旭廷  

上列當事人間請求撤銷遺產分割等事件，經本院於民國110年3月
23日言詞辯論終結，判決如下：
    主      文
原告之訴駁回。
訴訟費用新臺幣壹仟元由原告負擔。
    事實及理由
一、被告邱雅靖、邱俊銘、邱旭廷經合法通知，無正當理由，均
    未於言詞辯論期日到場，核無民事訴訟法第386條各款所列
    情形，爰依原告之聲請，由其一造辯論而為判決。
二、原告起訴主張：
  ㈠被告邱雅靖前向訴外人聯邦商業銀行股份有限公司（下稱聯
    邦銀行）申辦現金卡使用，詎被告邱雅靖未依約繳款，尚積
    欠聯邦銀行新臺幣（下同）60,924元及利息未清償，嗣聯邦
    銀行將上開債權讓與原告，原告已取得本院108年度司促字
    第27063號支付命令確定證明書。被繼承人邱榮鐘為被告邱
    雅靖之父，其死亡時遺有如附表所示之遺產（下稱系爭遺產
    ），被告等均為邱榮鐘之繼承人，且均未聲明拋棄繼承，系
    爭遺產應由被告等共同繼承而公同共有。惟被告邱雅靖因積
    欠原告現金卡債務尚未清償，恐繼承系爭遺產後遭原告聲請
    強制執行，遂與其餘被告就系爭遺產為分割協議，將如附表
    編號1至2所示之土地及房屋（下稱系爭房地）協議分歸被告
    邱葉秋季取得，並於103年5月28日辦理分割繼承登記。被告
    邱雅靖為逃避原告追索，將其對系爭房地之應繼分無償贈與
    被告邱葉秋季，致其名下無任何財產可供原告執行受償，顯
    已害及原告之債權，故依民法第244條第1項、第4項規定、
    臺灣高等法院暨所屬法院105年法律座談會民事類提案第7號
    研討結果，請求撤銷被告等就系爭遺產所為遺產分割協議之
    債權行為及所為遺產分割登記之物權行為，並請求被告邱葉
    秋季塗銷系爭房地之分割繼承登記，回復登記為被告等公同
    共有。
  ㈡並聲明：
　⒈被告就被繼承人邱榮鐘遺留之系爭遺產所為遺產分割協議債
    權行為，及就系爭房地所為遺產分割登記物權行為，應予撤
    銷。
　⒉被告邱葉秋季應將系爭房地於103年5月28日所為之分割繼承
    登記予以塗銷，回復為被告公同共有。
三、被告部分：
  ㈠被告邱葉秋季則以：被繼承人邱榮鐘生前與伊同住，其生前
    生活費、醫藥費及喪葬費均是伊支出的。並聲明：原告之訴
    駁回。
  ㈡被告邱雅楓到庭、邱旭廷則具狀，均陳稱：系爭房地係父母
    一起打拚購買的，之後父親中風，進出醫院治療、檢查之費
    用均由母親支付，父親邱榮鐘過世後喪葬費也是由母親支付
    ，所以伊等願意將父親遺留之系爭房地都由母親繼承。並均
    聲明：原告之訴駁回。
  ㈢被告邱雅靖、邱俊銘經合法通知，均未於言詞辯論期日到庭
    ，亦未提出書狀為任何陳述或答辯。
四、本院得心證之理由:
 ㈠本件被告邱雅靖積欠原告60,924元及利息未清償，原告已取得
   本院核發之108年度司促字第27063號支付命令，而被繼承人
   邱榮鐘於103年4月28日死亡，遺有系爭遺產，被告等為其繼
   承人，且均未拋棄繼承，而系爭遺產於同年5月27日經被告等
   協議由被告邱葉秋季取得系爭房地及附表編號3、4所示之存
   款，被告邱雅靖、邱雅楓、邱俊銘、邱旭廷共同取得附表編
   號5所示之現金，被告等並於同年5月28日就系爭房地辦理分
   割繼承登記等情，有本院108年度司促字第27063號支付命令
   及確定證明書、支付命令聲請狀、土地及建物登記謄本、異
   動索引、被告等之戶籍謄本等資料在卷可稽，並經本院依職
   權向臺南市新化地政事務所調取系爭遺產辦理分割繼承登記
   資料查核無誤，堪信屬實。
 ㈡按債務人應以全部財產對其債務之履行負其責任，故債務人因
   其行為減少責任財產致害及債權者，債權人為保全債權，依
   民法第244條第1項、第2項之規定，固得聲請法院撤銷之。惟
   債權人得依民法第244條規定行使撤銷權者，以債務人所為非
   以其人格上之法益為基礎之財產上之行為為限，若單純係財
   產利益之拒絕，如贈與要約之拒絕、第三人承擔債務之拒絕
   、繼承或遺贈之拋棄，自不許債權人撤銷之（最高法院69年
   度台上字第1271號裁判意旨、73年度第2次民事庭總會決議參
   照）。本件被告間就系爭遺產固協議由被告邱葉秋季繼承而
   取得系爭房地所有權及附表編號3、4所示之存款，被告邱雅
   靖、邱雅楓、邱俊銘、邱旭廷共同取得附表編號5所示之現金
   ，然被告邱雅靖、邱雅楓、邱俊銘、邱旭廷同意系爭房地及
   附表編號3、4所示之存款部分均由被告邱葉秋季單獨繼承，
   被告邱雅靖、邱雅楓、邱俊銘、邱旭廷僅共同繼承附表編號5
   所示之現金5,000元，乃係基於繼承人之身分關係，考量系爭
   房地係被繼承人邱榮鐘與被告邱葉秋季購買，被繼承人邱榮
   鐘生前長期由被告邱葉秋季照顧、醫療費用亦由被告邱葉秋
   季支付，且被繼承人邱榮鐘身故後之喪葬費用亦由被告邱葉
   秋季負擔，被告邱雅靖、邱雅楓、邱俊銘、邱旭廷並未一起
   分擔，並提出喪葬費用收據、新市禮儀公司自行繳納款項收
   據、被繼承人邱榮鐘死亡證明書等資料為證，是被告間所為
   之遺產分割協議並非無償行為。
 ㈢另原告就其主張被告等所為本件分割協議係屬無償並未舉證，
   尚難認定該分割協議為被告邱雅靖所為之無償行為。況債權
   人審酌貸款或核發信用卡條件所評估者，應係債務人本身之
   資力，通常不會就債務人之被繼承人資力併予評估，故債權
   人自應以債務人個人之財產為其信賴基礎，其對於債務人之
   被繼承人財產之期待，亦難認有保護之必要。
 ㈣綜上所述，原告依據民法第244條第1項、第4項規定，請求撤
   銷被告間就被繼承人邱榮鐘所遺留系爭遺產之遺產分割協議
   意思表示及分割繼承登記行為，並請求被告邱葉秋季將系爭
   房地之分割繼承登記塗銷，均無理由，應予駁回。
五、按訴訟費用，由敗訴之當事人負擔；法院為終局判決時，應
    依職權為訴訟費用之裁判，民事訴訟法第78條、第87條第1
    項分別定有明文。經核本件訴訟費用為1,000元（即第一審
    裁判費），應由敗訴之原告負擔，爰確定如主文第2項所示
    。
六、結論：本件原告之訴為無理由。爰依民事訴訟法第436條第2
    項、第385條第1項前段、第78條、第87條第1項，判決如主
    文。
中　　華　　民　　國　　110 　年　　4 　　月　　6 　　日
                    新市簡易庭  法  官  曾仁勇
附表：
編號 種類 財產所在或名稱  權利範圍/價額  1 土地 臺南市○市區○○段000000地號 全部  2 房屋 臺南市○市區○○段000○號（門牌號碼：臺南市○市區○○里○○00000號） 全部  3 存款 土地銀行 742元  4 存款 新市郵局 15元  5 其他 現金 5,000元 
以上正本係照原本作成。
如不服本判決，應於判決送達後20日內，向本院提出上訴狀並表
明上訴理由，如於本判決宣示後送達前提起上訴者，應於判決送
達後20日內補提上訴理由書（須附繕本）。
如委任律師提起上訴者，應一併繳納上訴審裁判費。
中　　華　　民　　國　　110 　年　　4 　　月　　6 　　日
                                書記官  吳佩芬